【裁判字號】    90,訴,802
【裁判日期】    901231
【裁判案由】    偽造文書
【裁判全文】
台灣彰化地方法院刑事判決                            九十年度訴字第八二號
    公  訴  人  臺灣彰化地方法院檢察署檢察官
    被      告  甲○○
右列被告因偽造文書案件，經檢察官提起公訴（九十年度偵字第三０三七、三六二四
號），本院判決如左：
    主  文
甲○○共同偽造公印文，處有期徒刑伍月，如易科罰金，以參佰元折算壹日，扣案變
造之「乙○○」身分證壹張沒收；又偽造署押，足以生損害於公眾及他人，處有期徒
刑參月，如易科罰金，以參佰元折算壹日，偽造如事實欄所示之「乙○○」署押（含
簽名及指印）共貳拾柒枚沒收；應執行有期徒刑陸月，如易科罰金，以參佰元折算壹
日，扣案變造之「乙○○」身分證壹張以及偽造如事實欄所示之「乙○○」署押（含
簽名及指印）共貳拾柒枚均沒收。
    事  實
一、甲○○曾因違反槍砲彈藥刀械管制條例案件，經台灣板橋地方法院檢察署自民國
    （下同）八十五年間通緝在案，仍不知悔改，為避免經警發現為通緝犯，明知某
    綽號「阿明」之不詳姓名之成年男子可為其變造國民身分證，竟與該綽號「阿明
    」之男子共同基於變造國民身分證之犯意聯絡，於九十年二月底，在台中市○○
    路某地，提供自己之照片交與綽號「阿明」，以新台幣三萬元之代價委請「阿明
    」為伊變造身分證一張。嗣綽號「阿明」男子乃於不詳時地，將甲○○照片粘貼
    於登載為「乙○○」之身分證（身分證號碼Ｚ000000000號）上，並加
    蓋偽造之鋼印於其上而變造之，足以生損害於「乙○○」及戶政機關對於戶籍管
    理之正確性。旋於同年三月五、六日附近，在台中市○○路豪意三溫暖內，將上
    開身分證一張交予甲○○。復於九十年三月八日，甲○○另案再犯違反槍砲彈藥
    刀械管制條例案件，經警於是日凌晨二時許當場逮捕，並扣得具殺傷力之槍枝、
    子彈（槍砲部分另案業經本院以九十年度訴字第四一一號判處有期徒刑五年四月
    ，併科罰金新台幣十二萬元）。甲○○於為警查獲後，為逃避刑責，即持前揭偽
    造之身分證件，冒用「乙○○」之名應訊而行使之，並分別基於接續犯意，先後
    於：
    (1)九十年三月八日上午五時五十分在彰化縣警察局和美分局現場檢查紀錄之涉
      嫌人欄及扣押物品欄（簽名二枚、指印二枚）。
    (2)九十年三月八日上午九時三十分在彰化縣警察局和美分局偵訊筆錄（簽名一枚
    、指印十四枚）。
    (3)在前揭扣案槍械、子彈、彈匣表面之犯罪嫌疑人簽名、署押（簽名二枚、指印
      二枚）。 。
    (4)九十年三月八日下午五時在臺灣彰化地方法院檢察署檢察官初訊筆錄（簽名一
      枚）。
    (5)九十年三月八日在台灣彰化看守所之貴重物品保管袋（簽名一枚）。
    (6)九十年四月三日及九十年四月十八日在臺灣彰化地方法院審判筆錄（簽名二枚
      ）。
    偽造「乙○○」名義之署押。足生損害於「乙○○」之名譽以及偵審機關偵查、
    審判之正確性。嗣於九十年四月十八日乙○○因收受臺灣彰化地方法院檢察署檢
    察官起訴書後出庭應訊，始為臺灣彰化地方法院法院法官發現冒名應訊及偽造、
    行使偽造文書及偽造署押、偽造公印文等情事。
二、案經本院法官告發及彰化縣警察局員林分局報請臺灣彰化地方法院檢察署檢察官
    偵查起訴。
    理  由
一、訊據被告甲○○於偵審中均坦承有於右揭時、地，與綽號「阿明」之不知真實姓
    名之成年男子共同變造身分證及偽造乙○○署押各情不諱，核與被冒名應訊之乙
    ○○本人所供情節相符，復有警訊筆錄、偵訊筆錄、審判筆錄影本附卷以及被告
    甲○○所共同變造之上開特種文書即身分證一張扣案可資佐證。再者上開身分證
    一張經送鑑定結果，發現該身分證黏貼相片四周正反面均有切割、破壞痕跡，且
    膠膜上鋼印與身分證上鋼印不吻合，有內政部警政署刑事警察局九十年十月十一
    日刑鑑字第一九六七六八號鑑定通知書一紙在卷可稽；另承辦檢察官於偵查中當
    庭採取被告甲○○之十指指紋送往鑑定，發現確與內政部警政署刑事警察局存檔
    之甲○○十指指紋相符，亦有內政部警政署刑事警察局九十年五月十四日刑鑑紋
    字第六三二六七號鑑驗通知書一紙在卷可憑，是被告甲○○變造特種文書、行使
    變造特種文書、偽造公印文以及偽造署押等罪行皆堪予認定。
二、核被告甲○○所為變造身分證並行使之部分，係犯刑法第二百十六條、第二百十
    二條之行使偽造特種文書罪及同法第二百十八條第一項之偽造公印文罪；另被告
    在上開筆錄及文件上冒用乙○○名義簽名及捺指印部份，係犯刑法第二百十七條
    第一項之偽造署押罪。被告就變造特種文書及偽造公印文之行為與綽號「阿明」
    之不知真實姓名之成年男子間，有犯意之聯絡及行為之分擔，應依共同正犯論處
    。被告甲○○先後多次冒用乙○○名義在上開文件上簽名及捺指印，偽造署押行
    為，係利用同一機會，在同一時地就同一犯罪構成事實，本單一犯意接續進行，
    以實現一犯罪構成要件之單一行為，為接續犯，應以一罪論。又被告偽造特種文
    書之低度行為，為其高度之行使行為所吸，不另論罪。所犯第二百十六、第二百
    十二條行使偽造特種文書罪及第二百十八條偽造公印文罪二罪間，有方法結果之
    牽連關係，為牽連犯（三十四年院解字第三０二０號參照），應從一重之偽造公
    印文罪處斷。其所犯上開偽造公印文罪與偽造署押罪二罪間，犯意各別，罪名互
    異，應予分論併罰。爰審酌被告之品行、犯罪之動機、智識程度、目的、手段、
    所生之危害以及犯罪後坦承犯行態度良好等一切情狀，分別量處如主文所示之刑
    ，並諭知易科罰金之折算標準以及定其應執行之刑，以示懲儆。扣案變造之「乙
    ○○」身分證一張係被告所有，因犯罪所得之物，應併予宣告沒收；另偽造如事
    實欄所示之「乙○○」署押（簽名及指印）共二十七枚，應依刑法第二百十九條
    規定宣告沒收。
三、公訴意旨另認：被告甲○○尚有於右揭時地，提供自己之照片交與綽號「阿明」
    之成年男子，委請綽號「阿明」為伊偽造登載為「乙○○」之駕照一張，足生損
    害於乙○○之名譽云云。惟查：綽號「阿明」之男子雖有交付被告甲○○一張登
    載為「乙○○」之駕照，然該張駕照係由一不詳姓名之人持上開變造綽號「乙○
    ○」身分證至交通部公路局台中區監理所台中市監理站，以駕照遺失為由，所申
    請補發乙節，業據證人即該補發駕照承辦人員丙○○到庭證述無訛，復有該監理
    站所出具九０中監中字第九００五五一三號函一紙在卷可稽，是該駕照顯非被告
    甲○○與綽號「阿明」之人共同偽造至明（至綽號「阿明」之人是否另涉有刑法
    第二百十四條之使公務員登載不實之罪嫌，則屬另一問題），此部分犯罪不能證
    明，惟依公訴意旨，被告此部分犯行與前揭有罪部分犯行具有牽連犯之裁判上一
    罪關係，爰不另為無罪諭知。
據上論斷，應依刑事訴訟法第二百九十九條第一項前段，刑法第二十八條、第二百十
二條、第二百十六條、第二百十七條第一項、第二百十八條第一項、第五十五條、第
四十一條第一項前段、第五十一條第五款、第三十八條第一項第二款、第二百十九條
，罰金罰鍰提高標準條例第一條前段、第二條，判決如主文。
本案經檢察官詹昭書到庭執行職務。
中      華      民      國    九  十    年     十二     月    三十一    日
                                    臺灣彰化地方法院刑事第二庭
                                        法      官  康  弼  周
右正本證明與原本無異。
如不服本判決，應於判決送達後十日內向本院提出上訴狀( 須附繕本 )。
告訴人或被害人對於判決如有不服具備理由請求檢察官上訴者，其上訴期間之計算係
以檢察官收受判決正本之日期為準。
                                        法院書記官  莊  金  屏
中      華      民      國    九十一    年     一       月      六      日
刑法第二百十二條
偽造、變造護照、旅券、免許證、特許證及關於品行、能力、服務或其他相類之證書
、介紹書，足以生損害於公眾或他人者，處一年以下有期徒刑，拘役或三百元以下罰
金。
刑法第二百十六條
行使第二百十條至第二百十五條之文書者，依偽造、變造文書或登載不實事項或使登
載不實事項之規定處斷。
刑法第二百十八條
偽造公印或公印文者，處五年以下有期徒刑。
盜用公印或公印文，足以生損害於公眾或他人者，亦同。


司法院資訊處製作；財團法人民間司法改革基金會備份。
